臺灣高雄地方法院民事判決　八十九年度訴字第一五九七號
　　原　　　告　丁○○
　　被　　　告　丙○○
　　　　　　　　晉通建設股份有限公司
　　法定代理人　乙○○
　　被　　　告　甲○○
右當事人間請求損害賠償事件，本院判決如左：
    主    文
原告之訴及其假執行之聲請均駁回。
訴訟費用由原告負擔。
    事    實
甲、原告方面：
壹、聲明：
一、被告應連帶給付原告新台幣（下同）一百九十八萬八千七百二十九元，及自起訴
    狀繕本送達之翌日起自清償日止，按年息百分之五計算之利息。
二、原告願供擔保，請准為假執行。
貳、陳述：
一、查被告晉通建設股份有限公司（以下簡稱晉通公司）為坐落高雄市○○○路八十
    八號「國王套房大廈」之起造人，亦係為大廈停車設備之約定專用權人，負有管
    理維修昇降停車設備之義務，訴外人長其機械有限公司（以下簡稱長其公司）承
    攬該大廈汽車昇降及機械停車設備，被告甲○○為汽車昇降設備之檢查員，對於
    系爭汽車昇降設備是否符合國家標準，足堪安全使用，負有檢查報告之責，被告
    丙○○則為國王套房大廈之建築師，設計並監造該大廈。詎被告均違背其應盡之
    義務，被告晉通公司指示長其公司施作之系爭汽車昇降設備設計圖說不符國家標
    準，竣工檢查合格後，又未盡保管維修之義務，該汽車昇降設備之安全緩衝裝置
    因此喪失效能；被告甲○○為經中央主管機關核發昇降設備檢查員證，從事昇降
    設備安全檢查之人員，對系爭汽車昇降設備明知不符合國家安全標準，竟仍向主
    管機關申報檢查合格，使主管機關誤而核發昇降設備使用許可證，核准使用；被
    告丙○○為國王房套房大廈設計、監造之建築師，對於本件昇降停車設備之升降
    路應使用鋼筋混凝土結構為承載牆，竟仍於升降路內面以不具安全承載能力之砌
    磚牆為承載牆，而無法承重本件昇降停車設備，致原告於八十七年五月二十七日
    經被告乙○○指示，銷售本件停車位而試停車位，使用本件昇降停車設備時，機
    台墜落，且因安全緩衝裝置喪失效用，原告連人帶車跌落機坑底，造成原告汽車
    毀損，且受有第一、三腰椎骨折之傷害。
二、次查中華民國升降設備安全協會曾依台灣高雄地方法院檢察署囑託，就系爭汽車
    昇降設備故障原因為鑑定，依其鑑定結果認：「三、該汽車昇降機前經『社團法
    人高雄市機械安全協會』於八十五年三月十八日實施竣工檢查合格（使用許可證
    編號00000000）。惟所送竣工檢查油壓升降機強度計算書（間接式）資
    料內容記載搬器面積為二．六米，深五．六米，面積一五．三四平方米，額定載
    重僅為貳仟公斤與中國國家標準ＣＮＳ一０五九四升降機構造標準二．七積載荷
    重（Ｗ）載汽車用W= 150XA（面積）應取二五０公斤以上之值不符。又車廂自重
    依其面積、材質至少應為一五００公斤以上，而其記載僅為八００公斤，所送強
    度計算書之安全率已不符法令規定。四、該汽車外降機為間接鏈條式之構造，係
    由柱塞做上升及下降之運動由鏈條帶動汽車梯車台做上下之運轉。鏈條之一端係
    固定於車台，另一端則以三角支架連接，由膨脹螺絲崁入牆內固定；而膨脹螺絲
    崁入牆內僅有兩公分深度，其無法承受車台及汽車之重量，是以三支架脫離牆壁
    ，致使車台墜落，實為造成事故之主要原因。」。本件汽車昇降設備之載重量設
    計，並不符合國家安全標準，系爭汽車昇降設備雖由長其公司所承作，惟其係依
    被告晉通公司之指示施作，此有晉通公司與長其公司之工程承攬契約書可憑。另
    昇降路牆面強度承重能力不足，除與膨脹螺絲崁入牆面公分數不足外，亦與建築
    師即被告丙○○所設計昇降路內牆為磚砌牆，並無承重能力有關。而被告甲○○
    為系爭汽車昇降設備之檢查員，明知該汽車昇降設備不符合國家安全標準，竟仍
    向主管機關申報檢查合格，致主管機關誤而核發使用許可證核准使用。而系爭汽
    車昇降設備自八十五年三月十八日竣工檢查合格後，專用管理人即被告晉通公司
    未盡保管維修之責，使該汽車昇降設備之全緩衝裝置喪失效用，被告乙○○為被
    告晉通公司法定代理人，本應禁止該昇降設備之使用，竟仍指示原告銷售、介紹
    並使用該昇降停車設備，致原告於八十七年五月廿七日因使用該不合國家安全標
    準且已年久失修之汽車昇降設備，連人帶車，跌落機坑底，造成車輛毀損，並受
    有第一、三腰椎骨折之嚴重傷害，被告等自應對於原告之損害負共同侵權行為之
    連帶損害賠償責任。
三、原告請求之損賠償金額計算如下：
（一）汽車修理費二十六萬九千九百九十五元。
（二）醫療費用共三十八萬一千三百三十六元。其中私立高雄醫學院附設中和紀念醫
      院（下稱高醫）部分二十八萬八千八百六十五元、顏威裕醫院部分十二萬八千
      六百七十一元、中醫醫藥費用部分十四萬三千八百元，惟被告晉通公司已支付
      原告醫療費用十八萬，特予扣除。
（三）增加生活需要部分：其中看護費為六十九萬六千元，且原告因本件事故汽車毀
      損，又不良於行，事故發生後門診回診治療，以高醫門診回診四十五次，每次
      計程車資來回共四百四十元計算，增加就醫車資之生活需要支出為一萬九千八
      百元。原告目前仍在特續治療中，增加生活需要亦仍持續增加，故對持續增加
      之部分，原告保留請求權。
（四）減少勞動能力及工作收入部分：原告原任職於被告晉通公司，擔任企劃經理之
      職務，自受傷後迄今無法工作，以原告受傷前六個月平均每月薪資為五萬零七
      百零九元，自八十七年五月廿七日計算至八十九年五月廿六日為止，計損失工
      作收入一百二十一萬七千零一十六元，惟因被告晉通公司及勞保給付已補償五
      十一萬五千四百一十八元，原告仍損失七十萬一千五百九十八元。原告目前仍
      在治療中，喪失勞動能力部分尚待醫院評估，原告特保留此部分及持續所增加
      不能工作工資損失之請求權，待醫院評估後再為擴張請求。
（五）精神慰撫金：原告因系爭事故遽由高處墜落，心裏恐懼莫名，且因腰椎第一、
      三節受傷，開刀治療後，迄今仍跛行，無法工作，仍須持續治療，精神壓力極
      大，並因此導致精神方面疾病（精神憂慮症），痛苦不堪，爰請求精神慰撫金
      一百萬元。
（六）因訴外人長其公司亦為本件事故共同侵權行為人，已賠償原告一百零八萬元，
      故於本件請求扣除之。
四、對於被告抗辯之陳述：
（一）查長其公司負責人吳榮崇於另案刑事業務過失傷害案件，曾會同檢察官至現場
      勘驗，並在偵查中明確供承：「我只做部分維修，包括昇降機程式控制的重新
      輸入，及浸泡在水中的電子線路及開關、結構部分浸泡在水中的粉刷及油漆」
      、「（問：當時契約內容？）自動程式的重新輸入，結構泡水部分的重新粉刷
      、油漆、抽水部分因他們公司抽不乾淨，是我請大明公司的人員去抽水的」、
      「（問：為何不更換生銹的鐵鍊？）因為他們公司不願意更換」等語，且在鈞
      院刑事庭亦稱：「（問：當時為何沒有一併檢視鍊條及三角架？）因為那部分
      以肉眼觀察是好的：：：」等語，足見吳榮崇於維修系爭汽車昇降設備時，並
      未對鍊條及固定之三角架為任何變更設計之行為，否則如係受原告之指示變更
      設計致釀災，吳榮崇豈有不於上開刑事案件中提出主張以求卸免刑責之理？
（二）次查系爭汽車昇降設備之業主為被告晉通公司，吳榮崇維修後亦向之請款，則
      未經被告晉通公司同意，原告何敢自作主張變更設計？將來費用如何支付？而
      依前開吳榮崇之之供述，明知被告晉通公司不願更換鍊條之情況下，又豈會貿
      然僅依原告之指示變更設計？則如此變更之工程費又如何請領？由此足見被告
      辯稱原告指示變更鍊條設計云云，並非事實，不足採信。再依鈞院八十八年度
      易字第一七○五號刑事判決理由中亦說明：「案發後，肇事汽車昇降台之鍊條
      僅有脫落，並未斷裂等情，業據證人乙○○（晉通公司負責人）、朱聖吉及林
      金祥於偵訊中結證無訛，復經檢察官勘驗屬實，並製有勘驗筆錄及現場照片二
      十二幀附卷足參」，足見事故現場並無被告辯稱有切斷之鍊條置放之情形，否
      則檢察官、證人及法官豈有不懷疑是否為鍊條斷裂而詳究原因之理？事實上被
      告辯稱系爭停車昇降設備是經原告指示長其公司吳榮崇變更設計云云，係因原
      告已與吳榮崇達成和解，現將過失推由吳榮崇承擔，既不會加重吳榮崇之賠償
      責任，又能卸免被告之賠償責任，因此請參酌吳榮崇於另案刑事案件之供述，
      以明真偽。
（三）按債權人向連帶債務人中一人免除債務，而無消滅全部債務之意思表示者，除
      該債務人應分擔之部分外，他債務人仍不免其責任。民法第二百七十六條第一
      項定有明文。查原告固與長其公司吳榮崇以一百零八萬元達成和解，惟並無免
      除全部債務之意思，是被告仍應負共同侵權行為連帶賠償責任，而原告請求之
      損害金額已扣除上開一百零八萬元，無重複計算之處。
參、證據：提出使用執照、工程承攬契約書、高醫診斷證明書、中華民國升降設備安
    全協會八十七年十二月二日八七中升總字第七○○六三二號函、八十八年五月十
    九日八八中升總字第八○○二二五號函、設計圖、勘驗筆錄、本院八十八年度易
    字第一七○五號刑事判決各一件、訊問筆錄節本二件、估價單六張、高醫醫療費
Ａ、被告晉通公司、乙○○及丙○○部分：
乙、被告方面：
Ａ、被告丙○○、晉通公司及乙○○部分：
壹、聲明：如主文所示。
貳、陳述：
一、國王套房大廈係由被告晉通公司於八十二年二月五日申請核領建造執照，並於八
    十五年四月一日取得使用執照，此分別有高雄市政府工務局所核發（八二）高市
    工建築字第Ｅ○四○○一號建造執照及（八五）高市工建築使字第○○五一三號
    使用執照可稽。另有關系爭汽車昇降設備則由被告晉通公司直接委由長其公司承
    攬施工，此復有該工程承攬契約書可稽，而該合約書第三條「工程範圍」約定：
    「本建築工程之汽車昇降及機械停車部份，依照甲方之設計圖及施工說明書製作
    施工」。其中所謂「依照甲方（指被告晉通公司）之設計圖及施工說明書製作施
    工」，係指由被告晉通公司提供該建物之建築設計圖（主要是汽車昇降及機械停
    車位置之建築設計平面圖）及施工說明書予長其公司，再由長其公司設計符合上
    開圖說需求之汽車昇降機械設備，並負責該設備之安裝及施工。再者有關汽車昇
    降機械設備，已屬「機械」專業之領域，其相關機械之設計及施工，實非專業領
    域以外之建設或營造廠商及建築師所能置喙，因此系爭汽車昇降設備之承攬工程
    契約，有關汽車昇降機械設備之設計及安裝，自應由承攬之長其公司負責有關機
    械之設計及施工，且因設計及施工需參照原建物之建築設計圖及相關之施工說明
    書，始能設計符合建物尺寸規格之汽車昇降機，故有關建築設計圖及施工說明書
    則由定作之建設公司提供，依吾人一般經驗法則，亦可推論得知，要無疑義。另
    查長其公司設計系爭汽車昇降機及安裝施工，需參照被告晉通公司所提供之建築
    設計圖及施工說明書，因此長其公司設計系爭汽車昇降機之鏈條固定端，原係設
    計並安裝固定於土木機坑之ＲＣ地面，詳系爭升降設備在八十五年三月十八日核
    准使用許可證竣工概略示意圖（如被告丙○○、晉通公司及乙○○於八十九年六
    月二十六日準備書狀附圖一所示Ａ圖），又如該Ａ圖斜線所示牆面即為原告指摘
    之磚牆部分並非系爭建物地下室之主結構，而是地下室主結構連續壁地樑與上樑
    間之凹槽部位，為求整體牆面美觀所砌成之裝飾牆，且該牆高度經實際丈量約三
    ．六至三．八公尺，亦非原告所稱九公尺，此亦有該平面圖可稽（如同一準備書
    狀附圖二），所以在長其公司設計系爭汽車昇降機時，亦可能係考量到該磚牆，
    才將鏈條固定端設計並安裝在機坑ＲＣ之地面上。嗣因該大樓地下停車位均未出
    售，而汽車昇降機亦閒置兩年有餘未使用，至八十七年四月間，原告經被告晉通
    公司委派負責該大廈餘屋及地下機械式停車位之出售與出租等事宜，發現該汽車
    昇降機之機坑積水，無法操作使用昇降機，遂主動與長其公司連絡、接洽維修事
    宜，且將原固定於機坑ＲＣ地面之鏈條固定端，更改固定於牆壁上，其情形詳如
    前開同一準備書狀附圖三所示之Ｂ圖，被告晉通公司並不知悉原告與長其公司洽
    商之細節。嗣其雙方約定於八十七年五月二十七日試車，未料因固定鏈條之膨脹
    螺絲崁入牆壁內僅有兩公分深度，無法承受車台及汽車之重量，致附著於牆壁之
    三角支架脫落，導致車台墜落之事故，足徵原告指摘之前開機坑上之磚牆，設計
    上本非系爭建築物之主結構，且系爭汽車昇降設備之鏈條固定端，依原始設計亦
    實際安裝固定於機坑ＲＣ地面，係經擅自變更鏈條固定端之位置，及長其公司施
    工之疏失，始造成事故之發生，要與被告無關，原告妄加指摘請求賠償，自無足
    採。有關上開圖說更改之過程及源由，已由長其公司之負責人吳榮崇於八十九年
    七月三十一日台灣高雄地方法院檢察署受理之八十八年偵字第一四八七四號過失
    傷害案件偵查時，出庭作證說明並承認其過失。
二、再者依中華民國升降設備安全協會之鑑定報告，可知肇事原因之始末幾可確認係
    承攬維修系爭汽車升降設備之廠商，在維修過程中因疏失所導致之偶發事件，且
    原告當時受僱於被告晉通公司，僅負責與承包廠商接洽系爭升降機修繕事宜，此
    情形如同集合住宅之大廈管理員，依住戶管理委員會主委之指示，連絡接洽廠商
    檢修大廈公共設施時，其職責亦僅限於連繫及監督廠商確實執行，因此其是否有
    具備該待檢修項目工程之專業知識，要非所問，蓋其並無需實際參與該修繕工作
    。而原告受被告晉通公司公司指示與承包廠商接洽之情形亦同，其職責僅限於連
    繫及監督廠商確實執行，並不需要責令原告具備昇降設備之專業知識，因為並非
    要求其參與實際檢修工作。何況系爭事故乃在修繕完畢試車之過程中，原告自動
    為配合維修廠商之試車所發生，純屬偶發事故，要與原告其他之主張，並無因果
    關係，自不應漫無限制，而違因果關係思維之論斷。
三、另查有關建築師現場監造事項之規定，依省、市建築公會建築師業務章則第六條
    第一項第一款固規定「：監督營造業及其他設備廠商依照詳細設計圖說施工」。
    但該章則第六條第二項亦規定「：前項現場監造事項不包括營造業及其他設備廠
    商採行之施工方法、工程技術、工作程序及施工安全。」，此有該章則可稽。足
    徵本件涉及汽車昇降機設備，並非屬建築師監造範圍。且依鈞院受理八十七年度
    易字第五四三○、五四三一號刑事判決，亦引用該案公訴人囑託高雄市建築師公
    會派員會勘之證人范文井證述：「建築師對建物之汽車昇降設備只負責看有無符
    合建物之設計規格，即負責監造此一設備在建物有無，至於機械部分（指汽車昇
    降設備）則不屬於建築師監造內容。」等語，據為判決無罪之理由，足徵系爭事
    故之發生要與被告楊柏憲之建築師監造義務範圍無關。
四、台灣高雄地方法院檢察署受理八十八年度偵字第一四八七四號及八十九年度偵字
    第八七一三號就被告丙○○涉嫌業務過失傷害案件，除已不起訴處分外，該案雖
    經原告丁○○提起再議，亦經台灣高等法院高雄分院檢察署駁回再議而告確定。
    另台灣高雄地方法院檢察署受理八十九年度偵續字第一○二號被告乙○○涉嫌過
    失傷害乙案，亦經偵查終結予以不起訴處分在案。
五、再查原告既為侵權損害賠償請求，則其依平均工資計算工作收入減少損害之法源
    依據何在，原告並未提出，況原告受僱於被告晉通公司，其每月基本薪資結構為
    本薪二萬七千八百元、職務加給五千元及職務津貼二千元，其所謂受傷前六個月
    平均工資五萬零七百零九元係如何計算，亦未見原告提出說明，自無足採。再依
    原告起訴狀所附之合作金庫存摺影本所列之金額，亦非全部為薪資，此有被告公
    司八十七年四月份薪資表可稽。而依前開薪資表該四月份實際支付並直接轉帳至
    原告設於合作金庫新興支庫帳戶之金額共計三萬五千七百零二元（含加計補墊油
    資費用及代扣繳勞、健保費），亦與原告提出之合作金庫帳戶存摺所匯入之金額
    相同。至於每月實際轉帳支出之金額與基本薪資金額會有差異，主要係因有補員
    工代墊油資費用及被告公司代墊繳員工勞、健保費用等因素，始造成前開差異，
    譬如：本件原告八十七年四月份薪資，依前開該月份之薪資表，有列載「油資」
    一千七百元，此乃依被告晉通公司內部規定，員工接洽外務所耗用之油資，由被
    告晉通公司負擔，員工可依其每月實際支出油費之發票，向被告晉通公司申請其
    墊付油資費用，且因係採實報實銷方式，所以每月員工所報之油資費用均不同，
    此亦可佐諸被告晉通公司八十七年三月份之薪資表，原告該三月份所報之油資費
    用，即與其同年四月份所報之金額不同，可資為證。因此被告晉通公司於八十七
    年四月實際轉帳予原告之金額，除應付原告本薪、職務加給及職務津貼之基本薪
    資三萬四千八百元外，尚需加計該月份原告所墊付之油資費用一千七百二十元，
    但原告每月應繳之健保費四百零五元及勞保費四百十三元，則由被告晉通公司直
    接從原告之薪資中代為扣繳，所以該月份實際轉帳支出之金額即為２７８００＋
    ５０００＋２０００＋１７２０—４０５—４１３＝３５７０２。再依前開合作
    金庫存款帳戶，有乙筆一萬五千一百零一元之匯入款，亦非工資或獎金。查原告
    自承於系爭事故發生前，負責被告晉通公司所承造國王套房大廈餘屋（含車位）
    之銷售及出租業務，並進駐現場。而依原告業務上之需求，該銷售現場每個月均
    有一些如廣告費、午餐費、茶水費等雜項支出，因此被告晉通公司即提撥一萬元
    之現金予原告為零用金，以備前開各雜項費用之支出，倘有不足，則先由原告代
    墊，並於當月結算時，再由被告晉通公司撥款償還原告所代墊之費用及補足原定
    一萬元之零用金，譬如：被告晉通公司於八十七年一月十五日撥款二萬一千三百
    八十一元予原告，此乃依原告申報支付事務所（即銷售現場）八十六年十一月二
    十六日至八十七年一月十三日之午餐、茶葉等費用六千零八十一元、八十六年十
    一月及十二月份廣告費五千一百元、暫付白金漢廣告費五千一百元及暫付金皇后
    廣告費五千一百元，共計二萬一千三百八十一元，此除有被告晉通公司之轉帳傳
    票及直接存入原告帳戶之合作金庫存款憑條之存根聯影本可稽外，原告亦曾就上
    開補實零用金之申報，傳真該次其所支付及代墊款明細單，請求被告晉通公司撥
    款，而該明細載「合計支出」二萬一千三百八十一元，另載「透支」一萬一千三
    百八十一元（上開字跡為原告之筆跡），此外被告晉通公司亦依原告之申請，於
    八十七年三月十六日補實零用金一萬二千四百六十五元，亦有被告晉通公司八十
    七年三月十六日轉帳傳票及合作金庫存款憑條存根聯可稽。而前開合作金庫存摺
    所列一萬五千一百零一元係被告晉通公司補實零用金之款項，此另有該八十七年
    四月三十日被告晉通公司之轉帳傳票及合作金庫存款憑條存根聯可稽。足徵原告
    主張此款項為被告公司所給付之工資或獎金云云，要與事實不符，且該存摺所列
    其受傷前六個月之匯入金額，亦有類此前述之情。
六、原告受傷前最近一個月之「原領工資」為三萬四千八百元，倘認其係遭遇職業災
    害，依勞動基準法第五十九條第二款規定，其不能工作所得請求原領工資二年（
    自八十七年五月二十七日起算至八十九年五月二十六日止），應為八十三萬五千
    二百元，然在此期間被告晉通公司已給付原告之薪資（含代付之健保費）及勞保
    給付之金額共計七十二萬二千零七元，計有：被告晉通公司給付原告之薪資（即
    依媒體薪資轉帳之金額）共計二十四萬零四百零七元，其每月轉帳金額如下：
    (1)八十七年五月二十七日至同年月三十一日（共五天）：五千四百八十一元（當
    月實際轉帳三萬三千九百八十二元，按日計算，五天為五千四百八十一元）。
    (2)八十七年六月份：三萬三千九百八十二元。(3)八十七年七月份：三萬一千九百
    三十四元（原領工資應為三萬三千九百八十二元，但原告要求代付其它費用二千
    零四十八元，被告晉通公司扣減上開金額）。(4)八十七年八月份：三萬三千九百
    八十二元。(5)八十七年九月份：三萬三千九百八十二元。(6)八十七年十月份：三
    萬三千零八十二元（其中九百元，係應原告要求代扣支付其個人其他費用）。(7)
    八十七年十一月份：三萬三千九百八十二元。(8)八十七年十二月份：三萬三千九
    百八十二元。(9)被告晉通公司幫原告所代墊繳之全民健保費用（包含其子女），
    每月八百十元，共二十個月，總計一萬九千四百四十元。又原告已領之勞工保險
    給付共計四十六萬二千一百六十元，即自八十七年五月二十七日至八十八年五月
    份，原告簽收由被告晉通公司派代表人王文仁所轉交發票人為勞工保險局受託業
    務處之匯票，金額十八萬三千二百七十四元予原告，此有原告所出具之證明書可
    稽。另八十八年七月間，原告簽收由勞工保險局受託業務處為發票人，所出具金
    額四萬九千七百十四元之匯票。另勞工保險局分別於八十八年十二月二日核付原
    告七萬一千七百六十二元、同年十二月二十日核付六萬四千六百六十元、八十九
    年三月三十一日核付四萬六千一百十元及八十九年六月二十三日核付四萬六千六
    百四十元，此亦有勞工保險局現金給付通知表可稽。因此被告晉通公司已給付原
    告之薪資（含代付之健保費）及原告已領之勞工保險給付，即有七十二萬二千零
    七元。
七、另原告固提出宇庭汽車音響之估價單金額一萬七千元，及上正汽車股份有限公司
    之估價單金額二十五萬二千九百九十五元，惟僅屬估價之單據，其實際上是否有
    如單據所示金額之支出，尚難憑估價單以資證明，原告應提出支出證明及上開兩
    家公司（商行）所出具之發票，否則難認已負舉證之責。況原告之汽車亦有折舊
    之問題，縱有因修繕而需更改之零件，仍不得以新零件之價額計算損害，亦請原
    告提出該汽車之出廠證明文件，並計算折舊應扣除之金額。而原告提出高醫之醫
    療費用明細表，及顏威裕醫院之費用明細表，其形式上真正雖無爭執，但上開高
    醫之醫療費用二十八萬八千八百六十五元，其中保險給付金額計有二十八萬三千
    零四十二元，而顏威裕醫院之醫療費用十二萬八千六百七十一元，其中保險給付
    金額亦有七萬二千二百七十一元，則由保險給付之醫療費用，被告晉通公司應否
    負擔，要非無疑。另中醫醫藥費用十四萬三千八百元部分，其中兩筆藥材費用共
    計十四萬零四百二十元，是否為其醫療之必要支出，亦非無疑義。按「勞工因遭
    遇職業災害而致死亡、殘廢、傷害或疾病時，僱主應依左列規定予以補償。但如
    同一事故，依勞工保險條例或其他法令規定，已由僱主支付費用補償者，僱主得
    予抵充之。」，勞動基準法第五十九條定有明文。且依同法第六十條亦規定：「
    僱主依前條規定給付之補償金額，得抵充就同一事故所生損害之賠償金額」。查
    原告已自認被告晉通公司已依前揭勞動基準法第五十九條第一款之規定，補償醫
    療費用十八萬元（實際上應為二十二萬元），且由保險給付之醫療費用共計三十
    五萬五千三百十三元，依前揭勞動基準法第五十九條但書規定，即屬僱主得以抵
    充之補償，加上被告晉通公司已給付二十二萬元，共計五十七萬五千三百十三元
    ，遠超過原告請求之醫療費用。且依前揭勞動基準法第六十條之規定，上開僱主
    已給付之醫療費用補償金額，亦可抵充同一事故所生損害之賠償金額，則原告對
    被告晉通公司基於侵權法則所請求醫療費用之損害賠償，自無理由。再原告固有
    提出仁愛特護中心、嘉鴻企業管理顧問社、管金鈴等所出具之收據，而該收據在
    未查證前，其形式上或實質上之真正如何，被告暫保留陳述意見，但前開有關管
    金鈴所出具之收據金額即高達二十九萬七千五百元，請求傳訊管金鈴，並向高雄
    市國稅局函調管金鈴八十七年及八十八年度之綜合所得稅結算申報書，以調查管
    金鈴是否有上開看護費之收入。且有關仁愛特護中心及嘉鴻企業管理顧問社所出
    具之收據，是否確有是項看護費之支出，亦應請求上開中心及顧問社之負責人到
    庭說明查證。另就醫車資一萬九千八百部分是否為醫療必要支出，亦請鈞院斟酌
    。
八、末按「損害之發生或擴大，被害人與有過失者，法院得減輕賠償金額，或免除之
    」，民法第二百十七條定有明文。經查系爭事故發生過程中，原告依被告晉通公
    司之指示，僅負責與承包維修汽車昇降設備廠商接洽修繕事宜，有關汽車昇降設
    備之修繕施工及試車，均屬維修廠商之職責，原告擅自參與系爭汽車昇降設備實
    際試車行為，已逾越其職務上所應執行之範圍，依前揭法律之規定，本件損害之
    發生，原告逾越其職務權限之範圍而參與系爭汽車昇降設備之試車，亦難辭其與
    有過失之責。
參、證據：提出建造執照、使用執照、工程承攬契約書、本院八十七年度易字第五四
    三○、五四三一號刑事判決、台灣高雄地方法院檢察署檢察官八十八年度偵字第
    一四八七四號及八十九年度偵字第八七一三號不起訴處分書、台灣高等法院高雄
    分院檢察署八十九年度議字第一一八七號處分書、九十年度議字第一八七號處分
    書、晉通公司八十七年一月十五日轉帳傳票及合作金庫存款憑條存根聯、支付及
    代墊款明細單、晉通公司八十七年三月十六日轉帳傳票及合作金庫存款憑條存根
    聯、晉通公司八十七年四月三十日轉帳傳票及合作金庫存款憑條存根聯、證明書
    、勞工保險現金給付收據、匯票、勞工保險局現金給付通知表各一件、圖表三件
    、薪資表二件為證。
Ｂ、被告甲○○部分：
壹、聲明：如主文所示。
貳、陳述：
一、系爭汽車昇降設備於八十五年三月十八日核准使用，依內政部建築物昇降設備管
    理辦法第十三條規定，有效期限為一年，竣工檢查時，其鍊條並未以三腳架連接
    固定，乃是於坑底油壓缸底座相連、推力與拉力相抵消，為最好的設計。惟遭長
    其公司負責人吳榮崇於八十七年三月間私自變更主鍊條設備，且因車箱底板生銹
    ，私自拆除變更車箱面積，有現場照片及竣工檢查原始資料為證，而中華民國升
    降設備安全協會之鑑定所依據者為變更後的設備及強度計算書，與竣工檢查時原
    始設備資料不符，是系爭事故發生主因乃吳榮崇私自變更主鍊條設備，且經鈞院
    八十八年度易字第一七○五號刑事判決宣告緩刑三年。
二、又依內政部建築物昇降設備管理辦法第五十五條規定，社團法人高雄市機械安全
    協會並非汽車昇降設備變更檢查之專責機構，汽車電梯管理人或所有人於鍊條如
    有變更應即刻向全國四家經中央主管機關指定之機構申請年度安全檢查。又依該
    辦法第十五條規定，管理人應於使用期限屆滿三十日前自行或委託維護保養之專
    業廠商向主管機關或主管機關指定之檢查機構申請年度安全檢查。而事故現場機
    坑積水嚴重，終年滿水位，車箱體與鍊條在水中泡水生銹腐蝕，應二年強制不得
    使用。
三、台灣高雄地方法院檢察署檢察官起訴書認本件竣工檢查油壓昇降機強度計算書所
    載搬器面積寬二．六米，深五．九米，面積為一五．三平方米，額定載重應為二
    千二百五十公斤，現場標示為二千公斤云云，依據中國國家標準不是很正確，還
    要參考內政部營建署最新的油壓式汽車昇降機竣工檢查暫用審查原則第十條規定
    ，標示之積載荷重應大於車箱淨面積乘以每平方米一五○公斤以上之值。而依原
    始送檢資料及當時現場狀況分析，長其公司送檢面積為寬二．五米乘以深五．八
    米，現場當時地板有斜坡補強欄杆，其面積可使用的寬為二．二七米，另縱深面
    積應扣除汽車前後保險桿尺寸即一五○公釐乘以二為三○○公釐（○．○三米）
    ，萬一光電開關照不到，車就不會被夾到，因此實際應計算的淨面積為淨寬二．
    二七米乘以淨深五．六米等於一千九百零六公斤，依長其公司送檢淨面積計算為
    寬二．二七米乘以淨深五．八米等於一九七四公斤，是廠商送檢申報二千公斤即
    核准二千公斤均大於前開計算之載重數，完全合法。
四、再依據中國國家標準載貨梯及汽車梯為換算車廂自重之標準亦屬錯誤，因鋼索式
    汽車昇降機與油壓懸臂式汽車昇降機的強度計算材質不同，面積不可能計算車廂
    重量，垂直平衡式車箱是越重行走越平穩，懸臂式汽車昇降機車箱是越輕越好，
    完全不同，系爭昇降設備之廠商長其公司在八十七年五月二十七日系爭事故發生
    後送出的強度計算書是二年後的事，長其公司承認原設計工程師已經離職，原始
    資料未保存，在不熟悉又緊張下臨時用手寫，與原始送審以電腦打字、內容安全
    率合格不同，且原車箱自重也非八百公斤，而是九百五十公斤，有原始資料為證
    。
參、證據：提出台灣高等法院高雄分院九十年度易字第六七七號刑事判決、本院八十
    八年度易字第一七○五號刑事判決、建築物昇降設備管理辦法、油壓式汽車昇降
    機竣工檢查暫用審查原則、油壓昇降機設計書、和解書、車箱重量計算書各一件
    、圖表二件、照片影本四張為證。
丙、本院依職權調閱台灣高等法院高雄分院九十年度易字第六七七號卷、本院八十八
    年度易字第一七○五號卷，及向台灣高雄地方法院檢察署調閱八十八年度偵字第
    一四八七四號、八十九年度偵字第八七一三號卷。
    理    由
一、本件原告主張被告晉通公司為坐落高雄市○○○路八十八號國王套房大廈之起造
    人，亦係該大廈停車設備之約定專用權人，訴外人長其公司承攬系爭汽車昇降設
    備，被告甲○○為該汽車昇降設備之檢查員，被告丙○○則為國王套房大廈之建
    築師，設計並監造該大廈。詎被告均違背其應盡之義務，被告晉通公司指示長其
    公司施作之系爭汽車昇降設備設計圖說不符國家標準，竣工檢查合格後，又未盡
    保管維修之義務，致系爭汽車昇降設備之安全緩衝裝置喪失效能；被告甲○○為
    經中央主管機關核發昇降設備檢查員證以從事昇降設備安全檢查之人員，明知系
    爭汽車昇降設備不符合國家安全標準，竟仍向主管機關申報檢查合格，使主管機
    關誤而核發昇降設備使用許可證核准使用；被告丙○○為國王房套房大廈設計、
    監造之建築師，對於系爭汽車昇降設備之升降路應使用鋼筋混凝土結構為承載牆
    ，竟以不具安全承載能力之砌磚牆為承載牆，而無法承重系爭汽車昇降設備，嗣
    原告經被告乙○○指示銷售系爭停車位，而於八十七年五月二十七日試停系爭汽
    車昇降設備時，因機台墜落及其安全緩衝裝置喪失效用，致原告及其車輛跌落機
    坑底，造成原告所有之汽車毀損，且身體受有第一、三腰椎骨折之傷害。而依中
    華民國升降設備安全協會依台灣高雄地方法院檢察署囑託，就系爭汽車昇降設備
    故障原因為鑑定之結果，可知系爭汽車昇降設備之載重量設計不符合國家安全標
    準，而系爭汽車昇降設備係由被告晉通公司指示長其公司施作，且被告晉通公司
    自八十五年三月十八日系爭汽車昇降設備檢查合格後，未盡保管維修之責；另昇
    降路牆面強度承重能力不足，除與膨脹螺絲崁入牆面公分數不足外，亦與被告丙○○設計系爭汽車昇降設備之昇降路內牆為無承重能力之磚砌牆有關；而被告甲○○明知該汽車昇降設備不符合國家安全標準，竟仍向主管機關申報檢查合格；
    被告乙○○為被告晉通公司之法定代理人，本應禁止系爭汽車昇降設備之使用，
    竟仍指示原告銷售、介紹並使用系爭昇降停車設備，致原告之車輛毀損及受有前
    開嚴重傷害，被告自應對原告之損害負共同侵權行為之連帶損害賠償責任，並賠
    償原告支出之汽車修理費二十六萬九千九百九十五元、醫療費用三十八萬一千三
    百三十六元、看護費六十九萬六千元、就醫車資一萬九千八百元、減少勞動能力
    及工作收入一百二十一萬七千零一十六元及精神慰撫金一百萬元，惟扣除被告晉
    通公司已支付原告之醫療費用十八萬、該公司及勞保給付補償之五十一萬五千四
    百一十八元，及長其公司已賠償原告之一百零八萬元，則被告應連帶給付原告一
    百九十八萬八千七百二十九元，及自起訴狀繕本送達之翌日起至清償日止，按年
    息百分之五計算之利息，為此提起本件訴訟等語。
二、被告丙○○、晉通公司及乙○○則以系爭汽車昇降設備已由被告晉通公司委由長
    其公司承攬施工，依雙方簽訂之工程承攬契約書第三條約定，係由被告晉通公司
    提供系爭汽車昇降設備位置之建築設計圖及施工說明書予長其公司，再由長其公
    司設計符合上開圖說需求之汽車昇降設備，並負責安裝及施工，實非專業領域外
    之建設或營造廠商及建築師所能置喙，且長其公司設計系爭汽車昇降機之鏈條固
    定端，原係設計並安裝固定於土木機坑之ＲＣ地面。原告主張之磚牆部分乃系爭
    大廈地下室主結構連續壁地樑與上樑間之凹槽部位，因求美觀所砌成之裝飾牆，
    且該牆高度經實際丈量約三．六至三．八公尺，亦非原告所稱九公尺，可能因此
    長其公司才將系爭鏈條之固定端設計、安裝在機坑ＲＣ之地面上。惟因系爭汽車
    昇降設備閒置兩年餘未使用，至八十七年四月間，原告受被告晉通公司委派負責
    該大廈餘屋及地下機械式停車位之出售與出租等事宜，發現該汽車昇降機之機坑
    積水無法操作使用，遂主動與長其公司連絡、接洽維修事宜，且將原固定於機坑
    ＲＣ地面之鏈條固定端，更改固定於前開磚牆上，被告晉通公司並不知悉。嗣原
    告與長其公司約定於八十七年五月二十七日試車，未料因固定鏈條之膨脹螺絲崁
    入牆壁內僅有兩公分深度，無法承受車台及汽車之重量，致附著於牆壁之三角支
    架脫落，導致系爭車台墜落事故，足徵原告主張之磚牆本非系爭建築物之主結構
    ，且系爭汽車昇降機之鏈條固定端，依原始設計實際安裝固定於機坑ＲＣ地面，
    係經擅自變更鏈條固定端之位置，及長其公司施工之疏失，始造成事故之發生，
    要與被告無關。而原告受被告晉通公司指示之職責僅限於聯繫及監督廠商確實執
    行，並不需具備汽車昇降設備之專業知識，況系爭事故乃原告自動配合維修廠商
    試車之偶發事件，要與原告之主張間無因果關係。因此系爭事故之責任歸屬及因
    果關係，業經中華民國升降設備安全協會提出檢查報告書，並經本院刑事庭認定
    係長其公司之負責人吳榮崇應承擔過失傷害之責而判決確定在案，與被告之行為
    均無相當因果關係，自與原告主張之侵權要件未合。另依省、市建築公會建築師
    業務章則第六條第二項規定，足徵涉及汽車昇降機設備之工程非屬建築師之監造
    範圍，且本院八十七年度易字第五四三一號刑事判決亦引用證人即經該案公訴人
    囑託高雄市建築師公會指派會勘之范文井證述：「建築師對建物之汽車昇降設備
    只負責看有無符合建物之設計規格，即負責監造此一設備在建物有無，至於機械
    部分（指汽車昇降設備）則不屬於建築師監造內容。」等語，判決無罪，足徵系
    爭事故之發生，與被告楊柏憲之監造義務無關。又台灣高雄地方法院檢察署八十
    八年度偵字第一四八七四號及八十九年度偵字第八七一三號就被告丙○○涉嫌業
    務過失傷害案件，除已不起訴處分外，亦經台灣高等法院高雄分院檢察署駁回原
    告之再議而確定。另台灣高雄地方法院檢察署受理八十九年度偵續字第一○二號
    被告乙○○涉嫌過失傷害乙案，亦經不起訴處分在案。再者原告並未提出其依平
    均工資計算工作收入減少損害之法源依據，況原告每月薪資結構為本薪二萬七千
    八百元、職務加給五千元及職務津貼二千元，原告提出之合作金庫存摺所列之金
    額並非全部為其薪資，尚包括原告代墊油資、廣告費、午餐費及茶水費等支出，
    原告主張此部分款項為被告晉通公司給付之工資或獎金，其受傷前六月平均工資
    為五萬零七百零九元云云，自無足取。又原告受傷前最近一個月之原領工資為三
    萬四千八百元，倘認其遭遇職業災害，依勞動基準法第五十九條第二款規定，其
    不能工作得請求之原領工資二年應為八十三萬五千二百元，然被告晉通公司已給
    付原告薪資及健保、勞保給付共七十二萬二千零七元。另原告實際是否支出其提
    出之估價單所示之金額，尚難僅憑估價單為證，況原告汽車之修繕亦應扣除其折
    舊。而原告提出之醫療費用收據亦包含保險給付部分，被告晉通公司應否負擔要
    非無疑。另二筆中醫藥材費用十四萬零四百二十元是否為其醫療上必要支出亦非
    無疑。又被告晉通公司已給付原告二十二萬元，且保險給付之醫療費用共三十五
    萬五千三百十三元，依勞動基準法第五十九條但書，均屬僱主得抵充之補償，遠
    超過原告請求之醫療費用，並依勞動基準法第六十條規定，亦可抵充同一事故所
    生損害之賠償金額，原告對被告晉通公司請求醫療費用之損害賠償自無理由。再
    原告是否確有支出看護費用亦應請求看護中心人員或負責人到庭查證，又原告擅
    自參與系爭汽車昇降設備之試車，已逾越其職務權限之範圍，是本件損害之發生
    ，原告亦與有過失等語資為抗辯。被告甲○○另以系爭汽車昇降設備於八十五年
    三月十八日核准使用，依內政部建築物昇降設備管理辦法第十三條規定之有效期
    限為一年，其實施檢查時，系爭汽車昇降設備之鍊條並未以三腳架連接固定，乃
    是以坑底油壓缸底座相連，惟遭長其公司吳榮崇於八十七年三月間私自變更主鍊
    條設備，且因車箱底板生銹，私自拆除變更車箱面積。而中華民國升降設備安全
    協會之鑑定乃依據變更後的設備及強度計算書，與竣工檢查時原始資料不符，長
    其公司承認原設計工程師已經離職，原始資料未保存，在不熟悉又緊張下臨時用
    手寫，與原始送審以電腦打字、內容安全率合格不同，且原車箱自重也非八百公
    斤，而是九百五十公斤，是系爭事故發生主因乃吳榮崇私自變更系爭汽車昇降設
    備之主鍊條設計，吳榮崇亦經本院八十八年度易字第一七○五號刑事判決宣告緩
    刑三年。又依內政部建築物昇降設備管理辦法第五十五條及十五規定，汽車電梯
    管理人或所有人於鍊條如有變更應即刻向全國四家經中央主管機關指定之機構申
    請年度安全檢查，且管理人應於使用期限屆滿三十日前自行或委託維護保養之專
    業廠商向主管機關或主管機關指定之檢查機構申請年度安全檢查。再依系爭汽車
    昇降設備之原始送檢資料及當時現場狀況分析，長其公司送檢面積為寬二．五米
    乘以深五．八米，現場地板有斜坡補強欄杆，其面積可使用之寬為二．二七米，
    另縱深面積應扣除汽車前後保險桿尺寸即一五○公釐乘以二為○．○三米，因此
    實際的淨面積為淨寬二．二七米乘以淨深五．六米等於一千九百零六公斤，而依
    長其公司送檢淨面積計算為寬二．二七米乘以淨深五．八米等於一千九百七十四
    公斤，是其檢查核准二千公斤完全合法等語置辯。
三、原告主張被告晉通公司為坐落高雄市○○○路八十八號國王套房大廈之起造人，
    亦係該大廈停車設備之約定專用權人，於八十四年三月十三日委由長其公司承攬
    該大廈系爭汽車昇降設備之工程，被告甲○○則為系爭汽車昇降設備之檢查員，
    被告丙○○為國王套房大廈之建築師，負責設計及監造該大廈。嗣原告經被告乙○○指示銷售系爭停車位，而於八十七年五月二十七日試停系爭汽車昇降設備時
    ，因機台墜落，致原告及其車輛跌落機坑底，造成原告所有之汽車損壞，且身體
    受有第一、三腰椎骨折之傷害。而原告因前開傷害接受醫療，被告晉通公司已支
    付原告之醫療費用十八萬，及該公司及勞保給付補償原告共五十一萬五千四百一
    十八元，且長其公司已賠償原告一百零八萬元之事實，業據原告提出使用執照、
    工程承攬契約書、高醫診斷證明書等件為證，且經被告晉通公司、乙○○及丙○○自認屬實，並為被告甲○○所不爭執，自堪信為真實。
四、原告又主張依中華民國升降設備安全協會鑑定之結果，可知系爭汽車昇降設備之
    載重量設計不符合國家安全標準，而系爭汽車昇降設備係由長其公司依被告晉通
    公司之指示施作，且被告晉通公司自八十五年三月十八日系爭汽車昇降設備檢查
    合格後，未盡保管維修之責，致系爭汽車昇降設備之安全緩衝裝置喪失效能，被
    告乙○○為被告晉通公司之法定代理人，本應禁止系爭汽車昇降設備之使用，竟
    仍指示原告銷售、介紹並使用系爭昇降停車設備。另昇降路牆面強度承重能力不
    足，除與膨脹螺絲崁入牆面公分數不足外，亦與被告丙○○設計系爭汽車昇降設
    備之昇降路內牆為無承重能力之磚砌牆有關，而被告甲○○明知該汽車昇降設備
    不符合國家安全標準，竟仍向主管機關申報檢查合格，均係導致系爭事故發生之
    原因云云，則均為被告所否認，並分別以前揭情詞置辯。經查：
（一）被告晉通公司於八十四年三月十三日與長其公司訂定工程承攬契約，將系爭汽
      車昇降設備委由長其公司負責結構設計及施工，並於八十五年三月十八日經被
      告甲○○檢查合格等情，有系爭工程承攬契約及使用執照各一件在卷可稽，且
      經長其公司之負責人吳榮崇於台灣高雄地方法院檢察署八十八年度偵字第一四
      八七四號及八十九年度偵字第八七一三號刑事案件偵查中到庭結證稱：「汽車
      升降機機械結構、施工是我公司負責，升降梯部分是由我公司人員施工；並無
      營造公司人員施作：：：：：」等語，業經本院依職權調閱各該案件卷宗查閱
      屬實，有各該案件之偵訊筆錄在卷足憑，足證被告晉通公司、乙○○及丙○○
      辯稱：系爭汽車昇降設備係由被告晉通公司提供建築設計圖及施工說明書予長
      其公司，再由長其公司設計符合需求之汽車昇降設備並負責安裝及施工乙節，
      顯非無稽。而有關建築師現場監造事項之規定，依省、市建築公會建築師業務
      章則第六條第一項第一款固規定，監督營造業及其他設備廠商依照詳細設計圖
      說施工，但同條第二項亦規定，前項現場監造事項，不包括營造業及其他設備
      廠商採行之施工方法、工程技術、工作程序及施工安全，亦有被告丙○○提出
      之該規章在卷可按。參諸高雄市建築師公會會員范文井，曾於本院八十七年度
      易字第五四三○、五四三一號業務過失重傷害案件審理時，到庭證述：「建築
      師對建物之汽車昇降設備，只負責看有無符合建物之設計規格，即負責監造此
      一設備在建物之有無，至於機械部分，則不屬於建築師監造內容」等語，亦有
      被告丙○○提出之本院八十七年度易字第五四三○、五四三一號刑事判決在卷
      足憑，益證被告丙○○辯稱：系爭汽車昇降設備之設計及檢查非伊建築師之監
      造業務範圍乙節，堪以採信。
（二）又查系爭汽車昇降設備墜落事故，經台灣高雄地方法院檢察署於八十七年度偵
      字第一九九八一號吳榮崇所涉業務過失傷害案件送請中華民國升降設備安全協
      會鑑定結果，固認：本件所送竣工檢查油壓升降機強度計算書所載搬器面積寬
      二點六米、深五點九米、面積十五點三平方米，額定載重僅為二千公斤，與中
      國國家標準二千二百五十公斤以上之標準值並不相符；車廂自重依其面積、材
      質至少應為一千五百公斤以上，而其記載僅為八百公斤，所送強度計算書之安
      全率已不合法令規定，且該升降機之鏈條一端固定於車台，另一端則以三角支
      架連接，由膨脹螺絲崁入牆內僅有二公分深度，無法承受車台與汽車之重量，
      是以三角支架脫離牆壁，致使車台墜落，為造成事故之主要原因等語，有原告
      提出之中華民國升降設備安全協會八十七年十二月二日八七中升總字第七○○
      六三二號函在卷可按。惟經本院刑事庭在八十九年度易字第一六四六號被告甲○○所涉業務過失傷害案件審理中，於八十九年五月八日以高貴刑亥八十九年
      易一六四六字第一八○九○號函向高雄市機械安全協會調取系爭汽車昇降設備
      在八十五年三月間之原始申請核准資料，經該會於同年月十八日以（八九）高
      機安字第○五一八○一號函檢送原竣工檢查報告及原設計圖、平面圖等相關資
      料函覆，均有各該函文附於本院依職權調閱之本院八十九年度易字第一六四六
      號刑事卷可稽，核屬機關團體間正式公文往來詢覆，足認本院刑事庭向高雄市
      機械安全協會調取所得之書面文件應為系爭汽車昇降設備於八十五年三月間送
      經被告甲○○檢查當時之原始資料。而系爭汽車昇降設備之原始資料經本院刑
      事庭於八十九年度易字第一六四六號案件審理時再度送請中華民國升降設備安
      全協會鑑定結果，則認為：「有關當時鑑定所憑貴院（應係台灣高雄地方法院
      檢察署之誤）函送檢附之文件資料及照片（函文號八十七年十月十四日雄檢銅
      巨字第○五六四八七號），疑非本次貴院所檢附之附件原始資料。」等語，亦
      有該協會八十九年十月二十四日八九中升總字第九○○二九○號函在該刑事卷
      內足憑。參以高雄地方法院檢察署八十七年度偵字第一九九八一號吳榮崇涉嫌
      業務過失傷害案件所送之鑑定資料，乃吳榮崇於該案偵查中，於八十七年十一
      月十八日提出者，並據吳榮崇於其所涉業務過失傷害案件在本院審理時陳稱：
      伊提供給中華民國升降設備安全協會的資料與原始資料不符，因為原始資料已
      不存在，伊案發後才去現場估測，因現場破壞以無法測量等語（見本院八十八
      年度易字第一七○五號卷第九十三頁），亦經本院依職權調閱本院八十八年度
      易字第一七○五號卷明確。再稽之本院刑事庭調閱之系爭汽車昇降設備之原始
      申請檢查資料，其內容除部分數據係手寫外，大部均係打字者，與中華民國升
      降設備安全協會以八十九年十月二十四日八九中升總字第九○○二九○號函檢
      還台灣高雄地方法院檢察署於八十七年十月十四日雄檢銅巨字第○五六四八七
      號函所檢附之油壓升降機強度計算書等資料則均為手寫，兩者顯然不同乙節，
      亦經本院核對各該資料無訛。足見中華民國升降設備安全協會於八十七年十二
      月二日以八七中升總字第七○○六三二號函覆台灣高雄地方法院檢察署之鑑定
      結果所憑藉之鑑定資料顯非系爭汽車昇降設備之原始申請檢查資料，自難憑該
      協會八十七年十二月二日八七中升總字第七○○六三二號函覆之鑑定結果，認
      定系爭汽車昇降設備於八十五年三月十八日檢查合格時之載重量設計不符合國
      家安全標準。
（三）再查本院刑事庭於八十九年度易字第一六四六號案件審理時，另向中華民國升
      降設備安全協會查詢依其檢送之原始申請核准資料，檢查員予以審查合格有無
      不符法令規定之處，據該協會函覆雖稱：額定載重僅二千公斤，與中國國家標
      準應取二千一百七十五公斤以上之值不符；又車廂自重依其面積、材質至少應
      為一千五百公斤以上，所送強度計算書之安全率已不符法令規定等語，固有該
      協會於八十九年十一月十六日八九中升總字第九○○三一六號函附於本院八十
      九年度易字第一六四六號刑事卷可參。惟該協會負責系爭二次鑑定之王順德於
      該刑案審理時則結證稱：若依許可資料補強後寬度二點七米計算，額定載重二
      千公斤並無錯誤。一般車廂自重均是認定在一千百至一千五百公斤，檢查員檢
      查時應該依據廠商提出之計算書判斷是否合理等語，嗣並行文本院刑事庭稱：
      依本院所附竣工檢查原始資料，其內容車廂自重九百五十公斤，額定載重二千
      公斤，經計算油壓升降機強度計算之安全率，並無不符法令規定之處等語，足
      證系爭汽車昇降設備於八十五年三月十八日經被告甲○○進行竣工檢查時，業
      已符合法令規定，顯見長其公司最初向被告晉通公司承攬設計及施作之系爭汽
      車昇降設備確已符合法令規定之標準，並無因被告晉通公司之指示施作而有不
      符合國家安全標準之情事，是原告主張系爭汽車昇降設備因被告晉通公司之指
      示施作而不符法令規定之標準，及被告甲○○明知該汽車昇降設備不符合國家
      安全標準，竟仍向主管機關申報檢查合格云云，自均屬無稽，並不足採。
（四）復查系爭事故乃因該汽車昇降機為間接鏈條式之構造，係由柱塞做上升及下降
      之運動由鏈條帶動汽車梯車台做上下之運轉，鏈條之一端係固定於車台，另一
      端則以三角支架連結，由膨脹螺絲崁入牆內固定；而膨脹螺絲崁入牆內僅有二
      公分深度，其無法承受車台及汽車之重量，是以三角支架脫離牆壁，致使車台
      墜落，實為造成事故之主要原因乙節，有中華民國升降設備安全協會八十七年
      十二月二日八七中升總字第七○○六三二號函在卷可稽，且系爭事故主要肇事
      原因應是螺絲崁入深度不足所致乙節，亦經中華民國升降設備安全協會人員王
      順德於本院八十九年度易字第一六四六號刑事案件審理時結證在卷，有該案八
      十九年十二月十一日之訊問筆錄附卷可稽。而肇事主因之鏈條部分之原始設計
      係固定在底部鋼筋混泥土之基座，嗣後長其公司於八十七年維修時擅自變更設
      計將鏈條改以螺絲崁在牆壁上，與被告甲○○原始檢查合格之狀態不同等情，
      業經吳榮崇先後於其所犯台灣高雄地方法院檢察署八十七年度偵字第一九九八
      一號業務過失傷害案在八十八年一月十六日偵查中陳稱：「經我詢問公司員工
      ，他們有承認有作鏈條之修改，才會導致此意外」等語；及其於本院八十八年
      度易字第一七○五號刑案審理中供稱：「這件事是工人施工未將升降設備的鏈
      條及螺絲鎖緊；零件會掉下來，僅是因螺絲未鎖緊」等語（見該案八十八年九
      月十五日筆錄）；另於台灣高雄地方法院檢察署八十八年度偵字第一四八七四
      號及八十九年度偵字第八七一三號刑事案件偵查中到庭結證稱：「：：：：原
      設計鏈條是固定在地面，八十七年維修時才改成固定在牆壁上，當時是因施工
      不當，螺絲崁入深度不夠而發生事故，此部分的變更，我均與丁○○接洽，管
      先生一直相信我的專業，在我做變更之前，均沒有發生事故，本件是因為我公
      司施工不當才造成的」等語，且提出長其公司向高雄市機械安全協會申請昇降
      設備使用許可證所提出之圖說一紙、高雄市政府工務局八九高市工務建字第一
      九三七四號函所檢附之系爭建物使用執照附設汽車昇降機設計圖說二紙、照片
      二張為證；並於本院八十九年度易字第一六四六號調查被告甲○○涉犯之業務
      過失傷害案件中證稱：「本件升降機設備有經過變更設計，設計圖是於底部，
      後來才改為崁在牆壁上，是我們長其公司將其變更；是八十七年承攬將其變更
      設計，至今到現場仍可看到固定座（筆錄誤載為「固定塊」）與鏈條的痕跡」
      等語（見該案卷第二百五十四頁至第二百五十五頁筆錄），並指證被告甲○○
      提出附於該刑案卷第二百二十六頁至第二百二十九頁之照片（即被告甲○○於
      本件提出顯示系爭汽車昇降設備鏈條原固定底座之處經截斷，及各該殘留之鏈
      條、固定座等之照片）係變更後殘留之物等情，均有前開各該刑事案件之偵查
      及審理卷及被告甲○○提出之照片影本四張存卷可憑，互核吳榮崇之前開陳述
      並無不符之處。至吳榮崇於其所犯台灣高雄地方法院檢察署八十七年度偵字第
      一九九八一號業務過失傷害案，在八十七年九月二十三日偵查時所供稱：「我
      只做部分維修，包括昇降機程式控制的重新輸入，及浸泡在水中的電子線路及
      開關、結構部分浸泡在水中的粉刷及油漆」、「（問：當時契約內容？）自動
      程式的重新輸入，結構泡水部分的重新粉刷、油漆、抽水部分因他們公司抽不
      乾淨，是我請大明公司的人員去抽水的」云云，既與吳榮崇嗣詢問長其公司員
      工後，而於該案八十八年一月十六日偵查時之陳述不符，自應以其於該案八十
      八年一月十六日偵查時之供述為可採。參以本院檢視中華民國升降設備安全協
      會於本院八十九年度易字第一六四六號刑事案件審理時，以八十九年十月二十
      四日八九中升總字第九○○二九○號函檢還台灣高雄地方法院檢察署於八十七
      年十月十四日雄檢銅巨字第○五六四八七號函所檢附之照片，亦顯示僅針對系
      爭汽車昇降設備之膨脹螺絲崁入牆壁不足、三角支架無法支撐而剝落脫離及車
      台墜落部分拍攝，並未涵蓋其底部鏈條舊有之基座部分之情，足認被告辯稱系
      爭汽車昇降設備之鏈條固定端，依原始設計實際安裝固定於機坑，而遭長其公
      司擅自變更鏈條固定端之位置乙節，堪以採憑。原告執吳榮崇在八十七年九月
      二十三日於台灣高雄地方法院檢察署八十七年度偵字第一九九八一號刑案偵查
      時之不實供述及該案檢察官之勘驗筆錄及現場照片，另主張事故現場並無地面
      之固定座及切斷之鏈條置放之情形云云，尚屬無據。是足證系爭事故乃因長其
      公司擅自變更系爭汽車昇降設備之鏈條原始設計，其膨脹螺絲崁入牆壁內之深
      度不足所致，要與被告晉通公司自系爭汽車昇降設備於八十五年三月間檢查合
      格後，未盡保管維修之責，致系爭汽車昇降設備之安全緩衝裝置喪失效能，或
      系爭汽車昇降設備之昇降路內牆為磚砌牆無關。
（五）另查長其公司於八十四年三月十四日承作系爭汽車昇降設備工程，於八十五年
      初完工，經內政部營建署委託高雄市機械安全協會驗收，但未使用，被告晉通
      公司於八十七年三、四月間為將車位出租予人，由原告通知吳榮崇整修系爭汽
      車昇降設備，整修工程完畢後，吳榮崇要試用該設備是否可使用，本來要自己
      開車進入試用，但吳榮崇之車輛停在原告車輛之後，因巷道狹窄，吳榮崇不能
      將車輛駛進去試用，原告就表示由他自己的車駛進去試車，但原告之車駛進去
      就落地，原告也受傷等情，業經吳榮崇於台灣高等法院高雄分院檢察署九十年
      度議字第一八七號就被告乙○○所涉過失傷害案件再議偵查中證述甚詳，有被
      告乙○○提出該署九十年度議字第一八七號處分書存卷可參，參以被告晉通公
      司、乙○○及丙○○亦辯稱：系爭事故乃在系爭汽車昇降設備修繕完畢試車過
      程中，原告自動配合維修廠商試車之偶發事件等語，足認原告所受之傷害係其
      自行向吳榮崇要求試車所致，並非受被告吳永芳之指示，顯非被告吳永芳所能
      防範，是原告主張係被告乙○○指示其使用系爭汽車昇降設備云云，亦無足採
      。
（六）綜上所述，原告主張之證據，均難為其有利之認定，吳榮崇於前開各刑案所為
      有關系爭事故係因其擅自變更系爭汽車昇降設備之原始設計等供述及證詞亦無
      證據顯示有何不合理或係為本件被告脫罪而有不可採信之處，足認系爭汽車昇
      降設備之設計及施工係承攬商長其公司之責，非被告丙○○之監造業務範圍，
      系爭汽車昇降設備於八十五年三月十八日經被告甲○○進行竣工檢查時，業已
      符合法令規定，亦無因被告晉通公司之指示施作而有不符合國家安全標準之情
      事，而系爭事故乃因長其公司擅自變更系爭汽車昇降設備鏈條之原始設計，其
      膨脹螺絲崁入牆壁內之深度不足所致，與被告晉通公司自系爭汽車昇降設備於
      八十五年三月間檢查合格後，未盡保管維修之責，致系爭汽車昇降設備之安全
      緩衝裝置喪失效能，或系爭汽車昇降設備之昇降路內牆為磚砌牆無關，原告因
      該事故所受之傷害亦係其要求自行試車之偶發事件導致，非被告吳永芳指示原
      告使用系爭汽車昇降設備，或被告吳永芳所能防範，是系爭事故之發生並無任
      何被告之行為介入，自與各被告無關。即台灣高雄地方法院檢察署八十八年度
      偵字第一四八七四號、八十九年度偵字第八七一三號檢察官不起訴處分書、台
      灣高等法院高雄分院檢察署八十九年度議字第一一八七號處分書、九十年度議
      字第一八七號處分書、本院八十九年度易字第一六四六號刑事判決及台灣高等
      法院高雄分院九十年度上易字第六七七號刑事判決，均同此認定，亦有各該處
      分書及刑事判決書在卷可稽。是原告主張被告晉通公司指示長其公司施作之系
      爭汽車昇降設備違反國家安全標準，且自檢查合格後，未盡保管維修之責，被
      告乙○○仍指示原告銷售、介紹並使用系爭昇降停車設備。另昇降路牆面強度
      承重能力不足，除與膨脹螺絲崁入牆面公分數不足外，亦與被告丙○○設計系
      爭汽車昇降設備之昇降路內牆為無承重能力之磚砌牆有關，及被告甲○○明知
      該汽車昇降設備不符合國家安全標準，竟仍向主管機關申報檢查合格，均係導
      致系爭事故發生之原因云云，均屬無據，並不足取，堪信被告辯稱系爭事故係
      因長其公司擅自變更系爭汽車昇降設備之原始設計導致乙節為可採。
五、按侵權行為所發生之損害賠償請求權，以加害人有故意或過失不法侵害他人權利
    ，致被害人受有損害，且加害行為與損害須有因果關係為其成立要件，若其行為
    並無故意或過失，或損害之發生與有責任原因之事實二者間並無相當因果關係，
    即難謂有損害賠償請求權存在，有最高法院四十八年台上字第四八一號、四十九
    年台上字第二三二三號、五十四年台上字第一五二三號判例可資參照。經查本件
    事故既因長其公司擅自變更系爭汽車昇降設備所致，均核與被告無關等情，已如
    前述，顯見被告就系爭事故之發生並無過失，且原告因該事故所受之傷害，與被
    告之行為間亦無相當因果關係，參照首開說明，被告自無侵權行為可言，從而原
    告主張被告應負共同侵權行為之連帶損害賠償責任云云，即無理由，不應准許。
六、末查本件原告之訴既經駁回，其假執行之聲請，即因訴之駁回而失所附麗，應併
    予駁回之。
七、本件事證已臻明確，兩造其餘攻擊防禦方法及舉證，核與判決結果無影響，爰不
    一一論述，附此敘明。
據上論結，原告之訴為無理由，依民事訴訟法第七十八條，判決如主文。
中　　　華　　　民　　　國　　九十一　　年　　　一　　　月　　　十　　　日
                              臺灣高雄地方法院民事第五庭
~B法　　　官　林雯娟
右為正本係照原本作成。
如不服本判決，應於送達後廿日內，向本院提出上訴狀並表明上訴理由，如於本
判決宣示後送達前提起上訴者，應於判決送達後十日內補提上訴理由書（須附繕本）。
中　　　華　　　民　　　國　　九十一　　年　　　一　　　月　　　十　　　日
~B法院書記官　黃麗緞
